【裁判字號】    98,易,3517
【裁判日期】    990115
【裁判案由】    重利
【裁判全文】
臺灣臺北地方法院刑事判決              98年度易字第3517號
公  訴  人  臺灣臺北地方法院檢察署檢察官
被      告  乙○○
上列被告因重利案件，經檢察官提起公訴（98年度偵字第25218
號），本院判決如下：
    主  文
乙○○乘他人急迫貸以金錢，而取得與原本顯不相當之重利，貳
罪，各處有期徒刑貳月，如易科罰金，均以新臺幣壹仟元折算壹
日。應執行有期徒刑月，如易科罰金，以新臺幣壹仟元折算壹
日。
    事  實
一、乙○○意圖牟取暴利，於民國98年5月間，化名「陳先生」
    在報紙上刊登「小額貸款」廣告，適甲○○需款孔急，於98
    年5月18日依小額貸款廣告內容撥打「陳先生」所留聯絡行
    動電話號碼向乙○○借款。乙○○明知甲○○正值急迫缺錢
    之際，復明知一般借貸契約之法定最高利率為年息20%，竟
    基於取得與原本顯不相當重利之故意，利用甲○○急迫缺錢
    之際，先後貸與新臺幣（下同）10萬元共2次，約定每10日
    為1期，每期利息1萬元，並先後於98年5月18日下午13時許
    、98年7月6日，在臺北市○○區○○路1段96號前交付借款
    時，均以預扣第1期之利息1萬元，實際交付借款9萬元與甲
    ○○之方式，而取得相當於年利率365%、與原本顯不相當之
    重利，並由甲○○先後簽發票號0000000號、0000000號、票
    面金額均為10萬元、到期日空白、發票年月日分別為98年5
    月18日、98年7月6日之本票各1紙，並提供其國民身分證正
    反面影本各1紙，及其配偶、父母、兄弟姊妹之聯絡電話，
    交乙○○收執以為擔保。嗣甲○○於借款後至98年9月中旬
    ，依乙○○電話指示，將應付利息存入中國信託商業銀行板
    橋分行帳號000000000000號羅黎傑帳戶內或至約定地點交付
    現金與乙○○收受，乙○○先後已收取甲○○所付利息約19
    萬元。嗣甲○○因無力再負擔前揭沈重利息，於98年9月25
    日報警處理而循線查悉上情。
二、案經臺北縣政府警察局報請臺灣臺北地方法院檢察署檢察官
    偵查起訴。
    理  由
一、按被告以外之人於審判外之言詞或書面陳述，除法律有規定
    者外，不得作為證據；又被告以外之人於審判外之陳述，雖
    不符合同法第159條之1至第159條之4之規定，但經當事人於
    審判程序同意作為證據，法院審酌該言詞陳述或書面陳述作
    成時之情況，認為適當者，亦得為證據；又當事人、代理人
    或辯護人於法院調查證據時，知有第159條第1項不得為證據
    之情形，而未於言詞辯論終結前聲明異議者，視為有前項之
    同意，刑事訴訟法第159條第1項及第159條之5分別定有明文
    。查本判決下列所引用之各該被告以外之人所為審判外之陳
    述以及其他書面陳述，雖屬傳聞證據，惟當事人於本院準備
    程序及審判期日中均表示無意見而不予爭執，且迄至言詞辯
    論終結前亦未再聲明異議，本院審酌上開證據資料製作時之
    情況，尚無違法不當之瑕疵，亦認為以之作為證據應屬適當
    ，依刑事訴訟法第159條之5規定，認前揭證據資料均有證據
    能力。
二、上揭犯罪事實，業據被告乙○○於警詢、檢察官訊問時（見
    偵查卷第6至9頁、第30至31頁）及本院審理時供認不諱，復
    經證人即借款人甲○○於警詢時指述明確（見偵查卷第10至
    13頁），並有現場查獲照片4幀及被告為警查獲時在其身上
    所扣得借款人甲○○之國民身分證正反面影本各1紙，及其
    所簽發票號00000 00號、0000000號、票面金額均為10萬元
    、到期日空白、發票年月日分別為98年5月18日、98年7月6
    日之本票各1紙在卷可憑，復有中國信託商業銀行股份有限
    公司98年12月22日中信銀字第09822271214628號函所檢送帳
    號000000000000號羅黎傑帳戶歷史交易查詢報表在卷可按，
    是被告自白核與事實相符，應堪採信。本件事證明確，被告
    犯行均堪認定，應各依法論科。
三、核被告先後所為，分別係犯刑法第344條之重利罪。又被告
    係於98年5月18日及同年7月6日，先後2次貸與被害人甲○○
    各10萬元，實際交付9萬元，而收取每10日各1萬元之與原本
    顯不相當之利息，其所為2次重利犯行，犯意各別，行為互
    殊，應予分論併罰。又公訴人起訴事實雖未敘及被告於98年
    7月6日所為重利犯行，然起訴書已敘明該2次被告共實際交
    付18萬元與甲○○，並要求甲○○簽發面額共20萬元本票以
    供擔保，而查該2紙本票發票日分別為98年5月18日、同年7
    月6日，並據被告供承上開發票日即借款日期乙情在卷，堪
    認該部分事實，已據公訴人於犯罪事實內載明，自為起訴效
    力所及，本院自應併予審判。爰審酌本件借款人固係自願與
    被告接洽借款，惟被告利用他人急迫之情貸放金錢以取得與
    原本顯不相當之重利，所為非是，及被告犯罪之動機、目的
    、手段、所生損害，並兼衡其素行及其犯罪後供認犯行之態
    度，分別量處如主文所示之刑，並諭知易科罰金之折算標準
    ，及定其應執行之刑。。
據上論斷，應依刑事訴訟法第284條之1、第299條第1項前段、刑
法第344條、第41條第1項前段、第51條第5款，刑法施行法第1條
之1第1項、第2項前段，判決如主文。
本案經檢察官蔡甄漪到庭執行職務。
中    華    民    國    99    年    1     月    15    日
                        刑事第十二庭  法  官  陳慧萍
以上正本證明與原本無異。
如不服本判決應於收受送達後10日內向本院提出上訴書狀，並應
敘述具體理由；其未敘述上訴理由者，應於上訴期間屆滿後20日
內向本院補提理由書（均須按他造當事人之人數附繕本）「切勿
逕送上級法院」。
                                      書記官  黃慧怡
中    華    民    國    99    年    1     月    15    日
附錄本案論罪科刑法條：
中華民國刑法第344條
（重利罪）
乘他人急迫、輕率或無經驗貸以金錢或其他物品，而取得與原本
顯不相當之重利者，處 1 年以下有期徒刑、拘役或科或併科 1
千元以下罰金。

司法院資訊處製作；財團法人民間司法改革基金會備份。
